【裁判字號】    92,上易,381
【裁判日期】    920708
【裁判案由】    傷害等
【裁判全文】
臺灣高等法院臺南分院刑事判決    九十二年度上易字第三八一號  Ａ
      上  訴  人  臺灣嘉義地方法院檢察署檢察官
      上  訴  人
      即  被  告  甲  ○  ○
      輔  佐  人  丁  ○  ○
右上訴人因被告傷害等案件，不服臺灣嘉義地方法院九十一年度易字第六三四號中華
民國九十二年二月二十七日第一審判決（起訴案號：臺灣嘉義地方法院檢察署九十一
年度偵字第五０五七號），提起上訴，本院判決如左：
      主      文
原判決撤銷。
甲○○傷害人之身體，累犯，處拘役肆拾日，如易科罰金，以參佰元折算壹日。
      事      實
一、甲○○前因竊盜案件，經台灣嘉義地方法院判處有期徒刑八月確定，並於八十六
    年十月二十八日執行完畢，猶不知悔改，因不滿其妻庚○○離家年餘未歸，遂於
    九十一年五月三十日晚上十時十七分許飲酒後，乘酒意前往其岳父己○○位於嘉
    義縣新港鄉板頭村一鄰板頭厝四之一號住處，欲尋庚○○返家，因受己○○等人
    阻擋，竟基於侵入住宅、毀棄損壞、傷害之犯意，未經己○○同意，無故強行侵
    入己○○前揭住處，並於強行侵入過程中徒手破壞己○○住處客廳房門玻璃二塊
    ，並摔壞己○○所有木製圓椅一張，致令上述物品均不堪使用，同時甲○○復不
    顧己○○等人之阻擋，持前揭摔壞之椅腳一支，毆打己○○，而己○○之子戊○○見狀上前阻止，亦遭甲○○持上開椅腳毆打，致己○○受有頭部外傷及左前額
    長五公分之挫裂傷，戊○○受有頭部外傷、胸部挫傷、左臉挫裂傷及左手臂擦傷
    。
二、案經己○○、戊○○及丙○○○訴由嘉義縣警察局民雄分局報請臺灣嘉義地方法
    院檢察署檢察官偵查起訴。
      理      由
一、訊據上訴人即被告甲○○固承認於前揭時地，進入己○○之前揭住處，並與告訴
    人己○○、戊○○及丙○○○三人發生拉扯爭執等情無訛，惟矢口否認有何侵入
    住宅、毀損、傷害等犯行，辯稱：案發當日係庚○○撥打伊行動電話，邀伊去己○○之前揭住處協商離婚事宜，伊至己○○家中未見庚○○，而己○○與丙○○○即推伊撞客廳的門，玻璃因此破裂，伊並未毀損物品，亦無恐嚇己○○等人，
    又案發當時因告訴人等人先出手攻擊，伊於慌亂中始拿椅腳還手，伊亦有受傷，
    況戊○○及丙○○○於九十一年九月十二日檢察官偵訊時，曾表明「不告訴」意
    思云云。
二、經查：
（一）右揭犯罪事實，業據告訴人丙○○○於警訊及偵、審中一再指訴：案發當天被
      告駕車停在門前曬榖場左前方的小路上，伊在客廳看電視，己○○在房間裡，
      被告走到客廳，伊稱庚○○沒有回來，要求被告出去，被告就打壞客廳門上玻
      璃二塊，並說要用汽油放火燒伊全家，我們很害怕，而被告直接衝到己○○房
      間，問庚○○去處，並把己○○拉至客廳門口，先把己○○的一張圓椅摔壞後
      ，用右手拿椅腳毆打己○○，伊上前去擋無效，己○○頭部被打到，之後二人
      一直拉扯到客廳門外曬穀場與小路交接處，戊○○在外見狀就把被告與己○○
      分開，並與被告扭抱滾入小路東側田邊水溝內，兩人互相拉扯，伊母親打電話
      報警，警察未到前兩人就已經分開，伊等並先將戊○○、己○○送醫，而被告
      則留在現場自行等待救護車等語；戊○○則陳訴：當天晚間伊到家時，在門前
      小路與曬穀場交接處，見到被告拿椅腳棍子毆打己○○，伊便將被告與己○○
      分開，被告有毆打伊，伊怕被告繼續毆打己○○，便與被告拉扯扭抱滾入小路
      東側田邊，後來伊表哥就將伊及己○○送醫，被告則自行留在現場等待救護車
      等語；己○○指訴：當天伊在房間內，被告有說要放火燒伊家，並將伊從房內
      拉出到客廳門口，先摔壞圓椅後，用椅腳打伊頭部，縫了十幾針，戊○○在門
      外看到就將伊與被告拉開，伊頭昏昏的，後面的事情我就不知道等語甚明。經
      核告訴人三人之陳述率皆相同，且有診斷證明書二紙附卷（詳警卷第十二頁及
      第十四頁）足稽，復有前揭玻璃二塊遭破壞之現場照片二張在卷（詳警卷第十
      五頁及第十六頁）可查，再有前揭遭摔壞之圓椅一把（已分裂為圓木板一塊、
      木棍四支）扣案可佐。
（二）雖被告於本院審理中另以：案發當日係庚○○撥打伊行動電話，邀伊前往己○○前揭住處協商離婚事宜云云置辯，並提出行動電話通話明細單一紙及聲請傳
      訊證人乙○○為證，惟被告於警訊中自承：伊進入己○○位於嘉義縣新港鄉板
      頭村一鄰板頭厝四之一號住處，並未得己○○同意等語；於偵查中亦坦承：當
      時己○○等人不讓伊進入住處，係伊強行進入等語。姑不論被告所提出前揭行
      動電話通話明細單所示，僅有被告於九十一年五月三十日晚間九時至十一時許
      間，以該行動電話撥打至己○○家中及警察局之通話紀錄，是憑被告提出之前
      揭通話明細單一紙，僅足證明被告於案發當日晚間曾撥打電話至己○○住處，
      惟尚無法證明當天晚間被告之妻庚○○曾撥打電話予被告，更無法證明庚○○
      確曾電邀被告至己○○家中商談離婚事宜；至證人即己○○鄰人乙○○於本院
      審理中雖到庭證稱：九十一年五月三十日當天，庚○○有回己○○住處等語，
      然此亦不足證明庚○○有邀被告至己○○住處協商離婚事宜此一待證事項；縱
      認被告當日確有受庚○○之邀前往己○○住處協商離婚事宜，然被告於偵查中
      既已自承：當時己○○等人不讓伊進入住處，係伊強行進入等語，其行為亦屬
      刑法侵入住宅罪無疑。
（二）至被告另辯以：伊至己○○家中未見庚○○，而己○○與丙○○○即推伊撞客
      廳的門，玻璃因此破裂，伊並未毀損物品，亦無恐嚇己○○等人云云。然衡諸
      常情，告訴人己○○於案發時為八十多歲之人，而丙○○○為中年女子，反觀
      被告仍值壯年，則告訴人己○○、丙○○○如何能合力將被告推撞客廳大門，
      並導致玻璃破裂，實堪置疑，又徵諸被告、己○○及戊○○等人之傷勢，可知
      己○○及戊○○所受傷勢較被告之傷勢為嚴重，則倘若告訴人己○○、丙○○○即能合力將被告推撞客廳大門，並導致玻璃破裂，再合戊○○之力三人聯手
      毆打被告，又豈有被告傷勢反較己○○及戊○○二人傷勢輕微之理，再佐以己○○門前空間寬闊，尚可作為曬榖之用，則倘告訴人等人欲攻擊被告，自可先
      將其推出後再加以攻擊，又何需於住處內毆打而導致自己家中家具受損之結果
      ，是被告所辯實與常情不符，不足採信。
（三）被告復以：案發當時因告訴人等人先出手攻擊，伊於慌亂中始拿椅腳還手，伊
      亦有受傷云云置辯。然被告確有持持椅腳攻擊告訴人等人，業據被告於警訊、
      偵查中均坦承不諱，況當日既係因己○○等人不讓被告進入住處，而甲○○強
      行進入，始有此一糾紛，則被告亦難主張有何正當防衛之情。
（四）又原審於九十二年二月二十日上午九時許，勘驗臺灣嘉義地方法院檢察署九十
      一年度偵字第五○五七號九十一年九月十二日偵訊錄音帶之內容，經播放結果
      ，該次偵訊錄音帶之內容與該日偵訊筆錄記載者相同，亦即丙○○○與戊○○
      並未表達對被告撤回告訴或放棄追訴之意，有原審九十一年二月二十日勘驗筆
      錄一紙在卷可稽，被告辯稱：戊○○及丙○○○於九十一年九月十二日檢察官
      偵訊時，曾表明「不告訴」意思云云，亦無足採。
（五）再者，被告於案發當日至己○○住處前，曾以手機報警一節，業經本院向嘉義
      縣警察局函查，而經該局以嘉縣警刑偵字第０九二００四０三一七號函復屬實
      ，有前開函文一紙附卷可參，然被告此舉亦不得作為被告無前開侵入住宅等犯
      行之有利認定，併予指明。
（六）綜上所述，本件被告確有前開侵入住宅、毀損及傷害等犯行，其前揭所辯，均
      係事後卸責之詞，不足採信。本件事證明確，可堪認定。
三、核被告甲○○所為，係犯刑法第三百零六條第一項無故侵入住宅罪、同法第三百
    零五條恐嚇生命身體安全罪、同法第三百五十四條毀損他人物品罪及同法第二百
    七十七條第一項傷害罪。被告同時傷害己○○、戊○○之犯行，係一行為同時侵
    害數法益，為想像競合犯，應依刑法第五十五條前段規定從一重論處。再被告所
    犯前揭三罪間，有方法結果之牽連關係，為牽連犯，應依刑法第五十五條規定從
    一重按傷害罪處斷。又被告前因竊盜案件，經台灣嘉義地方法院判處有期徒刑八
    月確定，於八十六年十月二十八日縮刑執行完畢等情，有臺灣嘉義地方法院檢察
    署刑案資料查註紀錄表、臺灣高等法院被告全國前案記錄表各一件在卷可參，其
    於受有期徒刑之執行完畢後五年內再犯本件有期徒刑以上之刑之罪，為累犯，應
    依刑法第四十七條規定，加重其刑。
四、原審予以論罪科刑，固非無見，惟誤認被告復犯有恐嚇罪（理由詳后），認定尚
    有未洽。被告上訴意旨，辯稱：伊無恐嚇犯行等語，即有理由，原判決既有上開
    可議之處，自屬無可維持，應由本院將原判決撤銷改判。爰審酌被告甲○○素行
    不良，其行為對被害人己○○、戊○○所生損害，然本件被告係因配偶庚○○離
    家多年，家中子女無人照料，情急之下，與己○○等人互毆，始有前述犯行，犯
    後曾委請嘉義縣民雄鄉鄉長、秘書及調解委員會委員等人至己○○住處尋求調解
    未果，有民雄調解證明書一紙附卷（詳原審卷第二十五至二十六頁）可查，足見
    尚有悔意，犯後大致坦承犯行之態度等一切情狀，量處如主文第二項所示之刑，
    並諭知易科罰金之折算標準，以示懲儆。扣案之圓木板一塊、木棍四支、長褲及
    上衣各一件，為己○○所有，有扣押物品清單一紙附卷可參（詳九十一年度偵字
    第五０五七號卷第十六頁），既非被告之物，爰不為沒收之宣告。
五、公訴意旨另以：甲○○於九十一年五月三十日晚上十時十七分許飲酒後，侵入己○○前揭住處中，因尋找庚○○未果，遂對己○○及其女丙○○○揚言要用汽油
    放火燒其全家，致使己○○、丙○○○心生恐懼，而生危害於其二人之安全，因
    認被告另涉有刑法第三百零五條恐嚇罪嫌云云。
六、按犯罪事實應依證據認定之，無證據不得推定其犯罪事實；又不能證明被告犯罪
    者，應諭知無罪之判決，刑事訟訴法第一百五十四條、第三百零一條第一項分別
    定有明文。次按認定不利於被告之事實，須依積極證據，苟積極證據不足為不利
    於被告事實之認定時，即應為有利於被告之認定，更不必有何有利之證據；又事
    實之認定，應憑證據，如未能發現相當之證據，或證據不足以證明，自不能以推
    測或擬制之方法，以為裁判之基礎；且認定犯罪事實所憑之證據，無論直接或間
    接證據，其為訴訟上之證明，須達於通常一般之人均不致有懷疑，而得確信其為
    真實之程度者，始得據為有罪之認定，倘其證明尚未達到此一程度，而有合理之
    懷疑存在時，尚難為有罪之認定基礎，最高法院三十年上字第八一六號判例、四
    十年台上字第八六號、七十六年台上字第四九八六號分別著有判例可資參照。又
    告訴人之告訴，係以使被告受刑事訴追為目的，是其陳述是否與事實相符，仍應
    調查其他事實以資審認，始得為不利被告之認定，最高法院五十二年台上字第一
    三００號判例可資參照。
七、公訴意旨認被告甲○○涉有前揭恐嚇罪嫌，無非係以己○○及丙○○○之指訴為
    其唯一論據。訊之被告則堅決否認涉有此一犯行。經查被告所涉恐嚇罪嫌，既僅
    有己○○及丙○○○之指訴，而無其他積極證據可資佐證，而被告與己○○及丙○○○既已交惡，渠等亦非無誣指被告之可能，其指訴自難全盤盡採。此外，復
    查無其他積極證據足資證明被告甲○○確有公訴人所指之此部分犯行，不能證明
    被告此部分犯罪，本應為被告甲○○無罪之諭知，然公訴意旨認此部分與前開論
    罪科刑部分有牽連犯之裁判上一罪關係，爰不另為無罪之諭知。
據上論斷，應依刑事訴訟法第三百六十九條第一項前段、第三百六十四條、第二百九
十九條第一項前段，刑法第二百七十七條第一項、第三百零六條第一項、第三百五十
四條、第五十五條、第四十七條、第四十一條第一項前段，罰金罰鍰提高標準條例第
一條前段、第二條，判決如主文。
本案經檢察官許仲瑩到庭執行職務。
中    華    民    國      九十二      年      七      月        八      日
                                  臺灣高等法院臺南分院刑事第一庭
                                      審判長法官  茆    臺    雲
                                            法官  蔡    長    林
                                            法官  李    文    福
右正本證明與原本無異。
不得上訴。
                                      法院書記官  李    良    倩
中    華    民    國      九十二      年      七      月       九       日
附錄本案論罪科刑法條全文：
刑法第二百七十七條第一項：
傷害人之身體或健康者，處三年以下有期徒刑、拘役或一千元以下罰金。
刑法第三百零六條第一項：
無故侵入他人住宅、建築物或附連圍繞之土地或船艦者，處一年以下有期徒刑、拘役
或三百元以下罰金。
刑法第三百五十四條：
毀棄、損壞前二條以外之他人之物或致令不堪用，足以生損害於公眾或他人者，處二
年以下有期徒刑、拘役或五百元以下罰金。


司法院資訊處製作；財團法人民間司法改革基金會備份。
